【裁判字號】    97,訴,3538
【裁判日期】    971023
【裁判案由】    毒品危害防制條例
【裁判全文】
臺灣板橋地方法院刑事判決              97年度訴字第3538號
公  訴  人  臺灣板橋地方法院檢察署檢察官
被      告  甲○○
上列被告因違反毒品危害防制條例案件，經檢察官提起公訴（97
年度毒偵字第5607號），本院於準備程序進行中，被告就被訴之
事實為有罪之陳述，經告知被告簡式審判程序之旨，並聽取當事
人之意見後，裁定進行簡式審判程序，判決如下：
    主  文
甲○○施用第一級毒品，累犯，處有期徒刑伍月，如易科罰金，
以新臺幣壹仟元折算壹日，扣案之殘渣袋個及吸管壹支，沒收
。又施用第二級毒品，累犯，處有期徒刑月，如易科罰金，以
新臺幣壹仟元折算壹日。應執行有期徒刑陸月，如易科罰金，以
新臺幣壹仟元折算壹日，扣案之殘渣袋個及吸管壹支，沒收。
    事  實
一、甲○○前於民國90年間因施用毒品案件，經本院於同年9 月
    15日以90年度毒聲字第3814號裁定送勒戒處所觀察、勒戒後
    ，認無繼續施用毒品傾向，於同年10月4 日釋放，經臺灣板
    橋地方法院檢察署檢察官於同年10月16日以90年度毒偵字第
    3692號為不起訴處分，又於92年間因施用毒品傾向，經本院
    於92年度毒聲字第3124號裁定送勒戒處所觀察、勒戒後，亦
    認無繼續施用毒品傾向，於93年6 月11日釋放，經同署檢察
    官於93年6 月11日以93年度毒偵緝字第227 號為不起訴處分
    ，復於94年間因違反毒品危害防制條例案件，經臺灣桃園地
    方法院於94年12月16日以95年度訴緝字第32號，就施用第一
    級毒品罪部分判處有期徒刑7 月，就施用第二級毒品罪部分
    判處有期徒刑4 月，定應執行有期徒刑9 月，於95年5 月1
    日確定，於95年11月20日因縮短刑期執行完畢。詎其猶不知
    悔改，於前述末次受觀察、勒戒執行完畢後5 年內，復基於
    施用第二級毒品甲基安非他命之故意，於97年6 月23、24日
    某時，在臺北縣鶯歌鎮○○路413 巷34弄7 號住處，將第二
    級毒品甲基安非他命置於玻璃球吸食器內加熱，以吸取其濃
    煙之方式，施用第二級毒品甲基安非他命1 次；又基於施用
    第一級毒品海洛因之故意，於同月26日下午某時，在同址，
    將第一級毒品海洛因摻入香菸內吸取，施用第一級毒品海洛
    因1 次，旋於同月27日下午6 時30分許，在臺北縣鶯歌鎮○
    ○路、大湖路口，為警查獲，並於其同行之其姊（起訴書誤
    載為女友）游曉萱（檢察官另案偵辦）攜帶之手提包內，起
    獲其所有並供其施用第一級毒品海洛因所用之殘渣袋3 個及
    吸管1 支。嗣其供出毒品來源，經警於97年9 月3 日上午11
    時30分許，在桃園縣桃園市○○街14號前，查獲蔡景騰，並
    扣得第一級毒品海洛因2 包（毛重1.7 公克）。
二、案經桃園縣政府警察局桃園分局報請臺灣板橋地方法院檢察
    署檢察官偵查起訴。
    理  由
一、程序部分：按除被告所犯為死刑、無期徒刑、最輕本刑為三
    年以上有期徒刑之罪或高等法院管轄第一審案件者外，於第
    一次審判期日前之準備程序進行中，被告先就被訴事實為有
    罪之陳述時，審判長得告知被告簡式審判程序之旨，並聽取
    當事人、代理人、辯護人及輔佐人之意見後，裁定進行簡式
    審判程序，刑事訴訟法第273 條之1 第1 項定有明文。經核
    ，本件被告甲○○所犯係死刑、無期徒刑、最輕本刑為三年
    以上有期徒刑以外之罪，其於準備程序中就被訴事實為有罪
    之陳述，經法官告知簡式審判程序之旨，並聽取公訴人、被
    告之意見後，本院爰依首揭規定，合議裁定由受命法官獨任
    進行簡式審判程序，合先敘明。
二、訊據被告於警詢及本院審理時均坦承前揭犯罪事實不諱，又
    其於為警查獲後，於同日晚間7 時24分許，經採集其尿液檢
    體，送由臺灣檢驗科技股份有限公司以酵素免疫分析法初步
    檢驗，呈鴉片類及安非他命類陽性反應，復經氣相層析質譜
    儀法確認，亦有嗎啡（15935ng/ml）、可待因（1689ng/ml
    ）、安非他命（1789ng/ml）、甲基安非他命（3861ng/ml）
    等陽性反應，有該公司97年7月22日濫用藥物尿液檢驗報告
    附卷得佐。按海洛因經注射或吸入人體後，約百分之80於24
    小時內自尿中排出，一般而言，尿液中能否驗出嗎啡陽性反
    應與其投與量、投與途徑、採尿時間、個人體質及檢測方法
    之靈敏度有關，國外曾有文獻報導注射6 毫克之海洛因鹽酸
    鹽，其代謝物嗎啡之平均可檢出時限約為26小時，業經行政
    院衛生署藥物食品檢驗局於81年9 月8 日以藥檢1 字第8114
    885 號函述綦詳；又甲基安非他命經口服投與後約百分之70
    於24小時內自尿中排出，約百分之90於96小時內自尿中排出
    ，由於甲基安非他命成分之檢出與其投與方式、投與量、個
    人體質、採尿時間與檢測儀器之精密度等諸多因素有關，因
    此僅憑尿液中呈甲基安非他命陽性反應，並無法確實推算吸
    食時間距採集時間之長短，惟依上述資料推斷，最長可能不
    會超過4 日，亦有行政院衛生署藥物食品檢驗局81年2 月8
    日（81）藥檢1 字第001156號函可按。查目前之尿液檢體毒
    品反應鑑驗方法，以氣相層析質譜儀法最為精確，並可排除
    服用藥物導致毒品偽陽性反應之可能性，再參諸海洛因係嗎
    啡經化學合成之半人工合成品，其毒性倍於嗎啡，其施打或
    吸食後，經人體代謝作用而分解成毒性較低之嗎啡，而於尿
    液中被檢測出，故吸食或施打海洛因或嗎啡在尿液中均以嗎
    啡形態被檢測出，此為本院職務上已知之事實，並經行政院
    衛生署藥物食品檢驗局上揭函文敘明無誤，且觀以目前一般
    常見施用之第一級毒品為海洛因，甚少或甚至未見有施用鴉
    片或嗎啡者，足徵被告施用之第一級毒品應為海洛因，堪為
    認定。茲本件被告尿液檢體經以氣相層析質譜儀法確認，鑑
    出被告尿液確有嗎啡及甲基安非他命等陽性反應，是可確信
    被告於採集尿液檢體前約分別於26小時、96小時內扣除為警
    查獲後被告不可能施用毒品期間內之某時，確曾施用第一級
    毒品海洛因及第二級毒品甲基安非他命。承上所述，被告之
    前揭自白，應合於事實。
三、查被告前於90年間因施用毒品案件，經本院於同年9 月15日
    以90年度毒聲字第3814號裁定送勒戒處所觀察、勒戒後，認
    無繼續施用毒品傾向，於同年10月4 日釋放，經臺灣板橋地
    方法院檢察署檢察官於同年10月16日以90年度毒偵字第3692
    號為不起訴處分，又於92年間因施用毒品傾向，經本院於92
    年度毒聲字第3124號裁定送勒戒處所觀察、勒戒後，亦認無
    繼續施用毒品傾向，於93年6 月11日釋放，經同署檢察官於
    93年6 月11日以93年度毒偵緝字第227 號為不起訴處分，有
    臺灣高等法院被告前案紀錄表在卷可徵。綜上所見，本件被
    告施用前述毒品之犯行，事證業臻明確，均堪認定，應依法
    論科。
四、核被告施用第一級毒品海洛因之行為，係犯毒品危害防制條
    例第10條第1 項之施用第一級毒品罪；又其施用第二級毒品
    甲基安非他命之行為，則犯同條第2 項之施用第二級毒品罪
    。其施用前揭毒品，衡情，應均有持有各該毒品之行為，惟
    此持有之低度行為，當各為其施用上開毒品之高度行為所吸
    收，均不另論罪。其所犯前開各罪，犯意各別，行為互殊，
    應分論併罰。查其曾於94年間因違反毒品危害防制條例案件
    ，經臺灣桃園地方法院於94年12月16日以95年度訴緝字第32
    號，就施用第一級毒品罪部分判處有期徒刑7 月，就施用第
    二級毒品罪部分判處有期徒刑4 月，定應執行有期徒刑9 月
    ，於95年5 月1 日確定，於95年11月20日因縮短刑期執行完
    畢，亦有上述被告前案紀錄表可徵，其於受徒刑之執行完畢
    ，5 年以內故意再犯有期徒刑以上之罪，是均為累犯，各應
    依刑法第47條第1 項規定，分別加重其刑。惟其事後供出毒
    品來源，經警於97年9 月3 日上午11時30分許，在桃園縣桃
    園市○○街14號前，查獲蔡景騰，並扣得第一級毒品海洛因
    2 包（毛重1. 7公克），有臺北縣政府警察局三峽分局刑事
    報告書在卷可證，故均應依毒品危害防制條例第17條規定，
    各減輕其刑。其有刑之加重及減輕事由，是應依法先加重後
    ，減輕之。本件執行公訴檢察官具體求處定應執行有期徒刑
    1 年，本院審酌其於受觀察、勒戒後，猶另萌施用毒品之犯
    意，再犯本罪，顯見其戒除毒癮之意志薄弱，且未衷心悛悔
    ，漠視法令之禁制，恣意濫用藥品，其行為甚為可訾，及其
    施用毒品祗係戕害自己身心，並無加害他人，兼衡其本件施
    用毒品種類、次數、尿液檢體毒品反應指數、犯罪動機、目
    的、手段、素行、犯後態度，及供出毒品來源，並經破獲等
    一切情狀，爰量處如主文所示之刑，並諭知易科罰金之折算
    標準，及定其應執行之刑，暨定其易科罰金之折算標準。扣
    案之殘渣袋3 個及吸管1 支，均為被告所有，且係供其施用
    第一級毒品罪所用之物等情，並據被告供承在卷，是應依刑
    法第38條第1 項第2 款規定，沒收之。
據上論斷，應依刑事訴訟法第273 條之1 第1 項、第299 條第1
項前段，毒品危害防制條例第10條第1 項、第2 項、第17條，刑
法第11條前段、第47條第1 項、第41條第1 項前段、第51條第5
款、第38條第1 項第2 款，判決如主文。
本案經檢察官黃佳權到庭執行職務。
中    華    民    國    97    年    10    月    23    日
                    刑事第一庭  法  官  朱敏賢
上列正本證明與原本無異。
如不服本判決，應於送達後十日內敘明上訴理由，向本院提出上
訴狀。
                                書記官  李郁禎
中    華    民    國    97    年    10    月    23    日
附錄本案論罪科刑法條：
毒品危害防制條例第10條：
施用第一級毒品者，處六月以上五年以下有期徒刑。
施用第二級毒品者，處三年以下有期徒刑。


司法院資訊處製作；財團法人民間司法改革基金會備份。
